# 长期股权投资合营企业受到非货币资产实现利得如何确认

提问人：BOX 谢勇 时间：2014-05-18 22:25:56
【例题】甲公司和乙公司于 2014 年 3 月 31 日共同出资设立丙公司，注册资本为 1900 万元，甲公司持有丙公司注册资本的50%，乙公司持有丙公司注册资本的50%，丙公司为甲、乙公司的合营企业。甲公司以其固定资产（厂房）出资，出资时该厂房的原价为1 200万元，累计折旧为 320 万元，公允价值为1 000万元，未计提减值；乙公司以 900 万元的现金出资，另支付甲公司 50 万元现金。假定厂房的尚可使用年限为 10 年，采用年限平均法计提折旧，无残值。丙公司 2014 年实现净利润 800 万元。假定甲公司有子公司，需要编制合并财务报表，不考虑增值税和所得税等相关税费的影响。要求：编制甲公司 2014 年度个别财务报表中与长期股权投资有关的会计分录及 2014 年 12 月 31 日编制合并财务报表时的调整分录。【答案】（ 1 ）甲公司在个别财务报表中的处理：甲公司上述对丙公司的投资，按照长期股权投资准则的原则确认初始投资成本；投出厂房的账面价值与其公允价值之间的差额 120 万元（1 000-880）
确认为处置损益（利得），其账务处理如下：借：固定资产清理　　　　　　　　 880 　　累计折旧320 　贷：固定资产　　　　　　　　　 1 200借：长期股权投资——丙公司（成本）
950 　　银行存款　　　　　　　　　　　 50 　贷：固定资产清理
1 000借：固定资产清理　　　　　　　　 120 　贷：营业外收入　　　　　　　　　 120由于在此项交易中，甲公司收取 50 万元现金，上述利得中包含收取的 50 万元现金实现的利得为 6 万元（120÷1 000×50），甲公司投资时固定资产中未实现内部交易损益=120-6=114（万元）。 2014 年 12 月 31 日固定资产中未实现内部交易损益=114-114÷10×9/12=105.45（万元）。 2014 年甲公司个别报表中应确认的投资收益=（800-105.45）×50%=347.28（万元）借：长期股权投资——丙公司（损益调整）　　　　347.28　贷：投资收益　　　　　　　　　347.28（ 2 ）甲公司在合并财务报表中的处理借：营业外收入　　　　　　　　 57 （114×50%）　贷：投资收益
57
6 万元利得，我想不通，为什么这样做，拜托各位，详细点

回答人：chenyiwei
该 6 万元利得是货币对价（ 50 万元）占交易总价（ 1000 万元）的比例乘以交易中确认的收益总额（ 120 万元）。由于其所对应的是货币对价，视同已经实现，所以在权益法核算中不再作为未实现损益予以按比例抵销。具体参考《讲解 2010 》P43之（七）。

提问人：zhs7403 时间：2014-05-19 13:57:52
陈老师,合并中贷：投资收益　 57 应该怎么理解?

回答人：chenyiwei
本案例中是投资方将固定资产投入到合营企业。这也可以看作投资方与合营企业之间的一项特殊的顺流交易，与一般顺流交易的不同之处在于对价的支付方式不是现金，而是买方（合营企业）自身的股权，所以也遵循投资方与合营企业之间顺流交易未实现损益抵销的一般原则，在个别报表层面权益法核算时确认的投资收益就按比例扣除了未实现内部交易损益，到合并报表层面通过借记营业外收入、贷记投资收益的方式调整，本质原理与投资方销售商品给合营企业时合并报表层面所做的借记营业收入，贷记营业成本和投资收益的调整没有区别。

提问人：心海拂清风 时间：2014-05-21 22:33:56
（ 2 ）甲公司在合并财务报表中的处理 借：营业外收入　　　　　　　　 57 　贷：投资收益（长期股权投资）
57 注会书上是贷长期股权投资，我觉得不对吧，应该是贷记恢复个别报表中的投资收益，陈老师的
看法。谢谢

回答人：chenyiwei
请注意内部交易的方向是顺流还是逆流。投资方以非货币财产对联营、合营企业出资属于顺流交易，合并报表层面的调整分录为借记营业外收入，贷记投资收益。

提问人：nami_123 时间：2015-09-02 10:59:24
陈老师，为什么合并报表是 114 50%=57 而不是 105.45 50%，是因为固定资产方面取得不计提折旧吗？那为什么个别报表未实现内部交易要计提折旧呢？谢谢您。

回答人：chenyiwei
合并报表层面需按比例抵销合营方个别报表层面确认的固定资产处置收益，本案例中处置时点的收益就是 114 ，这个数字不会随着后续未实现损益的逐步实现而变化，是时点数。
对于后续内部交易损益对应的折旧计提数调整的影响，因为不把合营企业的报表完整纳入合并报表，只是通过“投资收益”项目反映在其净利润中所占的份额，所以后续在个别报表层面的权益法核算中已就已实现的顺流交易损益进行调整的基础上，在合并报表层面就不再进行进一步的调整，所以你看到的当年度合并报表调整金额就是 114 50% 而不是 105.45 50%。

提问人：kenwi 时间：2017-06-11 17:37:22
陈老师，延伸本案例，其他全部一致，将顺流改为逆流。此时，处置时点的收益仍然为 114 ，仍然是时点数。但是由于固定资产存在于投资企业，因此后续内部交易损益对应的折旧计提数调整的影响仍然要反应在合并报表中，即，此时在在个别报表层面的权益法核算中已就已实现的顺流交易损益进行调整的基础上，在合并报表层面仍然需要调整。 问：同样是未实现内部损益在后续过程中逐步实现的影响，为什么顺流就不调整合并报表，逆流就要调整？应该如何理解这种差异？

回答人：chenyiwei
内部交易未实现损益的抵销调整方法取决于被抵销的未实现损益和内部交易的标的资产分别在谁的账面上，并由此导致了抵销调整方法的重大差异。

提问人：呼叫帮助 时间：2017-06-16 17:55:07
陈版内部交易顺流和逆流的会计处理我老是弄不明白，投资方以非货币财产对联营、合营企业出资属于顺流交易，合并报表层面的调整分录为借记营业外收入，贷记投资收益。那联营、合营企业对投资方的资产出售，合并报表层面的调整分录是什么？怎么理解内部交易顺流和逆流会计处理的原理？

回答人：chenyiwei
这个问题我很早就回复过了，你查一下此前的讨论看看。